臺灣臺北地方法院民事簡易判決
     111年度北簡字第631號
原      告  樂泰實業股份有限公司


法定代理人  李佳臻
訴訟代理人  吳存富律師
            郭哲銘律師
            李宜真律師
被      告  遠百企業股份有限公司

法定代理人  徐旭東
訴訟代理人  王詩瑋律師
            黃建隆律師
上列當事人間給付租金事件，本院於民國111年5月9日言詞辯論
終結，判決如下：
    主      文
原告之訴及假執行之聲請均駁回。
訴訟費用新臺幣4,630元由原告負擔。
    事實及理由
一、原告主張：被告向訴外人萬家福股份有限公司（下稱萬家福
    公司）承租門牌號碼：基隆市○○路00號地下一層、地下一層
    之一房屋（下稱系爭房屋）經營量販店，並於民國98年7月3
    1日簽訂租約並經公證（下稱系爭租約），租賃期限為自起
    租日起為期20年，被告則於每月15日前給付租金，年租金依
    量販店年營業淨額決定，第2租賃年度起，如年營業淨額超
    過新臺幣（下同）7億5千萬元，被告每月預付210萬元外加5
    %營業稅，如依抽成3.3%計算結果超過2,520萬元（即年營業
    淨額超過7億6,363萬6,364元），應將超過之差額補付出租
    人。嗣伊向萬家福公司購買系爭房屋，110年5月26日簽訂不
    動產買賣契約書，於110年8月17日辦妥所有權移轉登記，依
    民法第425條買賣不破租賃，繼受系爭租約之出租人地位；1
    09年度量販店營業淨額超過7億5千萬元，被告本應於110年9
    月、10月各給付伊月租金220萬5,000元，共計441萬元，詎
    僅付398萬4,026元，尚欠租金42萬5,974元，屢催未獲置理
    ，為此依民法第439條、系爭租約請求被告給付積欠租金；
    另依民法第429條第1項、系爭租約七㈠㈡約定，出租人僅負責
    建物結構之修繕、維護及更新，其餘部分應由承租人自行負
    擔，甚且承租人在不影響租賃標的結構安全下得自費改裝租
    賃標的之設施，益徵契約雙方係意定修繕義務責任歸屬，出
    租人僅負責建物結構及其安全，承租人則負責其餘設施部分
    ，被告抗辯消防設備、緊急發電機及空調冷卻水塔之重置，
    非屬「建物結構及其安全」，並非伊應修繕範圍；又系爭租
    約六㈢約定「水力、電力、空調、消防、照明、兩台電動步
    道、貨梯等設備」不在點交範圍，乃該等設備為營業所需之
    基本設施，且與建物有高度連結性，與該等設備修繕義務歸
    屬無涉，被告支出之重置費用不得從租金扣除等語。並聲明
    ：㈠被告應給付原告42萬5,974元，及自110年10月16日起至
    清償日止，按年息5%計算之利息。㈡願供擔保請准宣告假執
    行。
二、被告則以：伊承租系爭房屋已逾10年，相關租賃設備老舊不
    堪使用，而有置換更新之必要；依系爭租約六㈢約定，可知
    「水力、電力、空調、消防、照明、兩台電動步道、貨梯等
    設備」屬於租賃標的一部，非屬萬家福公司點交移轉所有權
    予伊之「建物附屬設備與生財器具」；且依系爭租約十四約
    定，租賃屆滿或終止時，前開租賃設備需完整保留交還出租
    人，原告依民法第423條規定應保持租賃設備合於約定使用
    、收益狀態，並依民法第430條規定負修繕之責；系爭房屋
    之消防受信總機（消防設備）、緊急發電機（電力設備）以
    及空調冷卻水塔（空調設備）因老舊不堪使用，伊更新後支
    出重置費用共516萬9,980元，應由出租人負擔，屢催未獲置
    理，伊於110年10月15日發函通知原告，將依民法第430條後
    段規定，分24期自110年9月份起之租金，逐月扣抵取償（第
    1期即110年9月扣抵21萬2,966元、第2期即110年10月起每月
    扣抵21萬2,958元），伊並無短付租金情事；伊早於原告110
    年8月17日受讓取得租賃物所有權前，即通知原告、萬家福
    公司共同出面解決修繕重置費用，三方於110年8月9日召開
    會議討論，原告仍推諉卸責，因相關工程陸續完工付款在即
    ，始由伊先行墊付等語置辯。並聲明：㈠原告之訴駁回；㈡如
    受不利判決，願供擔保請准宣告免為假執行
三、查被告向訴外人萬家福公司承租系爭房屋經營量販店，並於
    98年7月31日簽訂系爭租約，約定租賃期限自起租日起為期2
    0年，被告於每月15日前給付租金，年租金依量販店年營業
    淨額決定，第2租賃年度起，如年營業淨額超過7億5千萬元
    ，被告每月預付210萬元外加5%營業稅，如依抽成3.3%計算
    結果超過2,520萬元（即年營業淨額超過7億6,363萬6,364元
    ），應將超過之差額補付出租人。嗣原告向萬家福公司購買
    系爭房屋，並於110年8月17日辦妥所有權移轉登記，依買賣
    不破租賃，原告繼受取得系爭租約之出租人地位。該量販店
    109年營業淨額8億1,699萬1,476元，每月應付租金為220萬5
    ,000元（＝210萬元×1.05），110年9月、10月被告僅付3,984
    ,026元，尚有425,974元未付。被告承租系爭房屋已逾10年
    ，因消防、電力、空調設備老舊，被告更換消防受信總機、
    緊急發電機、空調冷卻水塔因而支出516萬9,980元等情，有
    建物謄本、基隆店租賃契約書暨公證書、存摺影本、財政部
    北區國稅局營業人銷售額與稅額申報書、弘昌消防工程報價
    單暨統一發票、利閣企業有限公司柴油發電機工程承攬契約
    、散熱水塔更新照片、裕融工程股份有限公司戶外水塔更新
    工程承攬契約、報價單暨統一發票等件為證，且為兩造所不
    爭執，堪信為實。
四、本院之判斷：
　　原告主張被告110年9月、10月共積欠租金42萬5,974元，此
    為被告所否認，並以前詞置辯，本件重要爭點厥為：被告以
    緊急發電機之修繕重置費用155萬4,000元扣抵上開租金（見
    本院卷第221頁），有無理由？茲說明如下：
  ㈠關於水力、電力、空調、消防、照明、兩台電動步道、貨梯
    等設備之修繕維護，應由原告負責：
　1.按租賃物之修繕，除契約另有訂定或另有習慣外，由出租人
    負擔，民法第429條第1項定有明文。可知除非契約另有約定
    或另有習慣，原則上租賃物之修繕義務應由出租人負擔。再
    依系爭租約六㈢約定：「租賃標的物所有權為甲方（按即原
    告）所有，點交後所有之機具、設備或設施為乙方（按即被
    告）所有（水力、電力、空調、消防、照明、兩台電動步道
    、貨梯等設備除外）。」；租約七㈡約定：「租賃標的建物
    結構部分及其安全，由甲方負責修繕、維護及更新，經點交
    之建物附屬設備與生財器具概由乙方負責修繕、維護及更新
    」（見本院卷第23頁）。依上開租約內容，可知契約雙方僅
    就「經點交之建物附屬設備與生財器具」特別約定由被告負
    責修繕、維護及更新，除此以外（即未經點交之水力、電力
    、空調、消防、照明、兩台電動步道、貨梯）仍應由原告負
    責修繕至明。
　2.原告雖主張「水力、電力、空調、消防、照明、兩台電動步
    道、貨梯」之所有權歸屬與修繕義務間並無必然關係云云。
    惟「水力、電力、空調、消防、照明、兩台電動步道、貨梯
    」既非主物之成分，且與建物本身密切結合，常助主物（建
    物）之效用，而同屬於一人所有，應認屬於民法第68條第1
    項之從物，而主物之處分，及於從物，原告繼受取得系爭建
    物所有權，亦同時取得上開從物之所有權。兩造既未特別約
    定原告所有之「水力、電力、空調、消防、照明、兩台電動
    步道、貨梯」，於租賃期間應由被告負責修繕維護，另依系
    爭租約十四條約定，租期屆滿或租約終止，被告返還拆遷騰
    空範圍，亦不包括「水力、電力、空調、消防、照明、兩台
    電動步道、貨梯」，益徵上開從物設備因歸屬出租人所有，
    仍應由出租人負責修繕維護，較為合理，此可觀系爭租約十
    一㈧約定租賃建物內之手扶梯、貨梯仍由出租人負責修繕，
    則原告主張其僅就建物結構及其安全部分負有修繕義務云云
    ，並非可採。
　3.再依系爭租約十一㈡保證條款約定：「甲方保證租賃物目前
    得作為乙方經營量販業之使用，甲方並同意提供一切必要文
    件與協助...爾後於租賃期間，如因法令或其他情事變更致
    必須變更使用執照，或原有租賃標的建物本身或設施不符乙
    方營業使用時，甲方應配合乙方改善並申請變更之。如因租
    賃標的本身或其設施不符合法令規定致乙方無法取得量販業
    之營利事業相關許可或因故無法繼續經營量販業時，乙方得
    解除契約，並請求甲方返還押租金與已收之租金。」，可知
    系爭租約明確約定，出租人不僅應交付合於經營量販業之租
    賃物，並應於租賃關係存續中，保持其合於經營量販業使用
    收益之狀態。佐以系爭建物出租原告前即是由萬家福公司經
    營量販店，且有「水力、電力、空調、消防、照明、兩台電
    動步道、貨梯」之既存設備，出租人方可保證系爭建物適於
    經營量販業使用，此與一般家用住宅出租他人經營商業，需
    由承租人自行負擔承租目的達成與否之情況有別。倘原告不
    願修繕維護上開設備，量販店勢必無法繼續合法安全經營，
    亦與上開保證條款有違。
　㈡被告以緊急發電機之修繕重置費用155萬4,000元扣抵110年9
    月、10月租金42萬5,974元，為有理由：　
　1.按租賃關係存續中，租賃物如有修繕之必要，應由出租人負
    擔者，承租人得定相當期限，催告出租人修繕，如出租人於
    其期限內不為修繕者，承租人得終止契約或自行修繕而請求
    出租人償還其費用或於租金中扣除之，民法第430條定有明
    文。
　2.查被告於110年6月8日曾發函催告萬家福公司就87年2月製造
    之緊急發電機，因停電時運轉35分鐘即冒出白煙、散發刺鼻
    燒焦味，之後查明引擎內部燒毀，必須即時修復；復於110
    年8月2日再次發函通知萬家福公司與原告，緊急發電機有更
    換必要等情，有催告函2份在卷可參（見本院卷第103頁以下
    、227頁以下），可認被告已盡催告出租人進行修繕之義務
    ；再者依系爭租約第十五條約明出租人出售租賃物，應以書
    面事先通知被告，被告享有優先承購權，萬家福公司卻捨此
    不為，明知被告多次催告上開設備有修繕更新必要，仍故意
    不為修繕，而將系爭建物出售予原告，原告繼受取得出租人
    地位，就被告對萬家福公司限期催告修繕仍不為修繕之法律
    效果，即應由原告繼受承擔，況且原告於110年8月2日催告
    函亦通知原告，原告仍無積極作為，被告為免停電而影響量
    販店經營，遂於110年9月24日與承包商訂立工程承攬契約，
    進行施作更換，此有工程承攬契約、統一發票可憑（見本院
    卷第107頁以下、239頁），並於110年10月15日通知原告將
    自110年9月份起逐月扣抵部分租金取償（見本院卷第153頁
    ），則被告抗辯其並無短付租金，應屬可採。
五、綜上，原告本於系爭租約、租賃法律關係，請求被告給付11
    0年9月、10月積欠之租金425,974元，及自110年10月16日起
    至清償日止，按年息5%計算之利息，為無理由，應予駁回。
    原告之訴既經駁回，其假執行之聲請失所附麗，併予駁回。
六、本件事證已臻明確，兩造其餘攻擊防禦方法及舉證，與本件
    判決結果並無影響，爰不逐一論述。
七、訴訟費用負擔之依據：民事訴訟法第78條。依職權確定訴訟
    費用額為4,630元（第一審裁判費），由原告負擔。 
中　　華　　民　　國　　111 　年　　5 　　月　　27　　日
                  臺北簡易庭  法  官　張瓊華
上列正本係照原本作成。
如不服本判決，應於判決送達後20日內向本院（臺北市○○○路0段
000巷0號）提出上訴狀（須附繕本）。如委任律師提起上訴者，
應一併繳納上訴審裁判費。
中　　華　　民　　國　　111 　年　　5 　　月　　27　　日
　　　　　　　　　　　　　　　書記官  賴敏慧